臺灣高等法院刑事裁定　　　　　　　　　　　　　　　九十一年度抗字第四二號
　　抗　告　人
　　即自訴　人　乙○○
　　被　　　告　甲○○
右抗告人因被告妨害名譽案件，不服臺灣板橋地方法院九十一年五月五日所為裁定（
九十年度自字第三八九號），提起抗告，本院裁定如左：
    主  文
抗告駁回。
    理  由
一、自訴意旨略以：據證人邱碩松律師於九十年九月三日下午四時許，告知自訴人，
    稱被告甲○○於民國九十年七月三十一日下午四時許，在台灣板橋地方法院開庭
    審理八十九年度訴字第二○二八號被告陳金墘涉嫌偽證一案時，竟基於誹謗自訴
    人乙○○名譽之犯意，提出「捷特利機械建材（深圳）有限公司張哲融致福田分
    局紅荔派出所函」、及「深圳市公安局紅荔派出所報警案件登記表」各一份，其
    二份文件簡要內容記載：「本人張哲融任職於捷特力機械建材（深圳有限公司）
    於一九九年八月十日下午二點左右，到貴所報案，案由為：王伯隆、簡順清、乙
    ○○等三人台灣人、夥同兩名身穿武警制服與公安制服，強行搶奪本公司財務」
    云云，此資料完全不實，且將此資料分別於台灣新竹地方法院民事庭（九十年
    度竹小字第一三○號），臺灣新竹地方法院刑事庭（九十年度自第二十二號），
    臺灣台北地方法院民事庭（九十年度北小字第一一二二號），公然散佈此項資料
    ，實則被告先前已以自訴人涉嫌前開搶奪罪嫌為由，向臺灣新竹地方法院檢察署
    提出告訴，迭經該署檢察官以八十五年偵字第一二七二號、八十五年偵續字第一
    二０號不起訴處分確定在案，被告業已明知所述前開指摘並非實在，猶意圖散布
    於眾，指摘此一足以毀損自訴人名譽之事，因認被告涉有刑法第三百十條第二項
    之加重誹謗罪等語。
二、抗告意旨略以：被告明自自訴人業經檢察官為不起訴處分，根本未涉搶奪罪，且
    被告所提出之證物「署名捷特利機械建材（深圳）有限公司張哲融致福田分局紅
    荔派出所函」及「報警案件登記表」均係偽造，自訴人原於九十一年五月八日提
    出自訴追加狀中已敘明，惟原審竟將自訴人主張係被告偽造之資料，當為證據，
    認被告無誹謗之故意，令自訴人實難理解，況證人張哲融於八十四年八月十日至
    深圳市公安局紅荔派出所報案，雖有深圳市公安局紅荔派出所出具證明「茲有報
    案人張哲融干一九九五年八月十日來我所報稱，其公司捷特利機械建材（深圳）
    有限公司被人強行奪去價值肆拾萬元之財物」，此證明雖為真，但與被告所提出
    之「報警案件登記表」不同，原審卻誤認為相同，實令自訴人不服等語。
三、按法院或受命法官得於第一次審判期日前，訊問自訴人、被告及蒐集或調查證據
    ，如認為案件有刑事訴訟法第二百五十二條至第二百五十四條之情形者，得以裁
    定駁回自訴，刑事訴訟法第三百二十六條第一項、第三項定有明文。
四、經查：刑法第三百十條係處罰故意犯，即必須行為者有意圖散布於眾妨害名譽之
    故意始能構成，而本案係因台灣板橋地方法院審理該院八十九年度訴第二○二八
    號陳金墘被訴偽證一案時，被告於法院訊問時發表上開言論，交代整件事情之緣
    起，而於案件審理中提及該事一節，已為自訴人及被告所承認，從而被告是於法
    官訊問時被動提及此事，故尚難認被告「有意圖散布於眾」之主觀犯意，縱使被
    告向該案承辦法官提及此事，並提出證物「署名捷特利機械建材（深圳）有限公
    司張哲融致福田分局紅荔派出所函」及「報警案件登記表」，均因欠缺散布於眾
    之意圖，自難成立加重誹謗罪。
五、綜上所述，原法院認被告基於自己主觀之確信，於訴訟進行中，本於各自立場所
    為攻擊或防禦之陳述，或為交代事實緣由所為於訴訟中之陳述，自不該當於毀謗
    罪之構成要件，以被告犯罪嫌疑尚有不足，揆諸前揭說明，而依刑事訴訟法第三
    百二十六條第三項及第二百五十二條第十款規定，以裁定駁回自訴人之自訴，並
    無不當，自訴人以被告所提證物為偽造為由提起抗告，惟不論被告所提證物是真
    或偽，均因欠缺散布於眾之妨害名譽意圖，尚不構成誹謗罪，已如前述，故自訴
    人之抗告，顯無理由，爰駁回自訴人之抗告。
據上論斷，依刑事訴訟法第四百十二條裁定如主文。
中      華      民      國     九十一      年      七     月    十二    日
                            臺灣高等法院刑事第十八庭
                                審判長法  官  吳      敦
                                      法  官  吳  明  峰
                                      法  官  劉  慧  芬
右正本證明與原本無異。
不得抗告。
                                      書記官  鎖  瑞  嶺
中      華      民      國      九十一   年     七    月      十二      日
